【裁判字號】    92,訴,889
【裁判日期】    920822
【裁判案由】    偽造文書等
【裁判全文】
臺灣高雄地方法院刑事判決                        九十二年度訴字第八八九號
    公  訴  人  臺灣高雄地方法院檢察署檢察官
    被      告  丁○○
                甲○○
右列被告因詐欺等案件，經檢察官提起公訴（九十一年度偵字第二七０九四號），本
院判決如左：
    主  文
甲○○連續意圖為自己不法之所有，以不正方法由自動付款設備取得他人之物，累犯
，處有期徒刑參月，如易科罰金，以參佰元折算壹日。
丁○○無罪。
    事  實
一、甲○○前於九十年間因公共危險等案件，經法院判處應執行有期徒刑一年十一月
    確定，甫於九十一年六月十九日縮短刑期假釋期滿執行完畢（公訴人誤為九十一
    年八月三十一日），甲○○於不詳時、地取得乙○○所有之卡號0000000
    000000000號之中國國際商業銀行之ＭＡＳＴＥＲ信用卡（下稱中國商
    銀信用卡）一張並得知該卡之預借現金密碼─「九八六一」號，竟基於意圖為自
    己不法所有之概括犯意，連續於附表所示之編號三、五所示之時間、地點，以前
    揭中國商銀信用卡插入如附表所示之自動提款機並輸入預借現金密碼之不正方法
    ，預借如附表所示之編號三、五之金額，亦分別自該自動提款機取得如附表所示
    之金額，嗣周桓達返家深感後悔，遂於犯罪被發現前即自動至高雄市政府警察局
    三民第二分局覺民派出所自首，並供出上揭犯行，因而循線查獲，並接受裁判。
二、案經高雄市政府警察局三民第二分局報請台灣高雄地方法院檢察署檢察官偵查起
    訴。
    理  由
壹、被告甲○○部分
一、右揭持信用卡至提款機預借現金之犯行業據被告甲○○自首在案，惟辯稱系爭信
    用卡係被告丁○○向友人購得，兩人合意由伊去預借現金，並分得三千元等語，
    然查：
    (一)經本院勘驗提款機錄影畫面時，發現係由被告甲○○在提款機提款，提款機外
      面則由被告丁○○等待，然兩人似有接觸，但看不清楚究竟係交付卡片或被告
      丁○○所辯稱之香菸，此有本院九十二年八月六日勘驗暨審判筆錄可稽，至於
      起訴書理由欄一(四)固敘明「被告甲○○與被告丁○○各騎一台機車到場，被告
      丁○○拿信用卡給被告甲○○，被告甲○○進入屋內提領現金一萬元後，出來
      與被告丁○○交談，被告甲○○再進屋內提領，後二人各騎機車離開等畫面」
      等語，然查偵查卷第八十六頁背面之勘驗紀錄僅記載「另看到兩人好像在交付
      東西的樣子」等語，至於交付信用卡係偵查卷第八十五頁背面記載被告甲○○
      所述見到之錄影畫面，並非檢察官或司法警察自行勘驗所得，是依本院勘驗及
      司法警察勘驗結果均係錄影畫面看不清楚有無交付物品。此外，被告甲○○稱
      丁○○於本件行為前一晚帶系爭卡片至其下榻之賓館詢問有無有人要刷卡（見
      本院九十二年六月五日審判筆錄），遂打電話詢問戊○○等語，經證人戊○○
      到庭證稱：「甲○○曾經打電話給我，說有事要找我，當時我因為很忙，請他
      五分鐘之後再打來，向我提到有一個朋友不會使用卡，我心想那應該是信用卡
      。後來他將電話拿給另外一個人，那個人問我卡如何使用。我對他說如果是本
      人的卡，可以直接打電話到銀行問，銀行就會回答你的問題。因為我那時候正
      在忙，所以也沒有對他說很多。」、「（問：甲○○有沒有問你是否要使用這
      張卡？）沒有。」等語（見本院九十二年七月十日審判筆錄），準此，依證人
      戊○○之證詞，被告甲○○係向其詢問卡之使用方法，並非如被告甲○○所稱
      是丁○○要轉出該信用卡，則系爭卡片是否由丁○○交付甲○○，並無法證明
      。至於證人丙○○到庭證稱：「甲○○打電話給我之後，我才知道信用卡這件
      事，甲○○對我說是丁○○拿信用卡給他刷」等語（見本院九十二年六月五日
      審判筆錄），亦係證人丙○○聽聞被告甲○○所述而知之事項，並非其親見親
      聞之事，尚難以此為認定被告丁○○交付系爭信用卡予被告甲○○之證據，是
      單以共同被告甲○○之不利於己之供述，並無其他輔助證據認定所述屬實，應
      認被告甲○○持有該卡片而預借現金，合先敘明。
    (二)被害人乙○○於偵查中證稱：我是使用中國商銀的信用卡，但我根本沒有收到
      中國商銀寄的新的信用卡，雖然銀行表示有寄新卡，但我並未收到，後來當天
      中午，因為我的帳戶提領異常，銀行才通知我停卡等語明確（見偵查卷第二十
      六頁背面），且由前揭中國商銀出具之被害人乙○○前揭信用卡遭提領之資料
      及冒用證明等資料（附偵查卷第一０三頁）可知，新寄予被害人之中國商銀信
      用卡確有遭他人冒用一事，是本件事證明確，被告犯行堪以認定。
二、核被告甲○○所為，係犯刑法第三百三十九條之二第一項之不正使用自動付款設
    備取財罪。其二次犯行均時間緊接，方法相同，所犯係構成要件相同之罪，顯係
    基於概括犯意為之，成立連續犯，依刑法第五十六條之規定，以一罪論，並加重
    其刑。又被告甲○○前於九十年間因公共危險等案件，經法院判處應執行有期徒
    刑一年十一月確定，甫於九十一年六月十九日縮短刑期假釋期滿執行完畢，有前
    揭被告全國前案紀錄表及本院九十一年度聲字第六四六號裁定在卷可參，其於執
    行完畢後五年內再犯本件犯行，為累犯，應依刑法第四十七條之規定加重其刑，
    其同時有二加重事由，應依法遞加之。又被告甲○○於犯罪未被發覺前，於九十
    一年十一月十七日下午十二時三十分許，主動至高雄市政府警察局三民第二分局
    覺民派出所自首並製作筆錄接受裁判，此有該警訊筆錄負警訊卷第四至五頁可稽
    ，應依刑法第六十二條之規定減輕其刑，並先加後減之。爰審酌被告年輕力壯，
    明知所持有非個人使用之信用卡，竟持而預借現金花用，使發卡銀行蒙受損失，
    惟念其犯後坦承盜刷信用卡之犯行，犯罪造成之危害非鉅等一切情狀，量處如主
    文所示之刑，並諭知易科罰金之折算標準。
三、至於被告甲○○所為如附表四之刷卡預借現金二萬元並未成功取得金額部分：按
    意圖為自己或第三人不法之所有，以不正方法由自動付款設備取得他人之物者，
    或以上述方法得財產上不法之利益或使第三人得之者，處三年以下有期徒刑、拘
    役或一萬元以下罰金，刑法第三百三十九條之二規定甚明，故以上述方法詐得財
    物或利益者，自不得依刑法第三百三十九條之普通詐欺罪論處。又刑法第三百三
    十九條之二之罪並無處罰未遂犯，故以拾得或竊得、搶得之金融卡至自動提款機
    提款，如未提得現金，自不得論以上述詐欺罪（最高法院九十年台上字第三七０
    四號判決亦同此旨）。本件被告甲○○既供稱如附表四所為犯行未取得金額，公
    訴人亦為此認定，本院復無證據為不同認定，則被告既以不正方法而未由自動付
    款設備取得現金而未遂，參諸前揭說明，因刑法第三百三十九條之二未處罰未遂
    犯，而行為不罰，應為無罪之諭知，然公訴人既認此部分與本院前揭論罪科刑部
    分有連續犯之裁判上一罪關係，爰無庸為無罪之諭知，附此敘明。
貳、被告丁○○部分
一、公訴意旨略以：被告丁○○於不詳時、地取得乙○○所有之卡號0000000
    000000000號之中國國際商業銀行之ＭＡＳＴＥＲ信用卡（下稱中國商
    銀信用卡）一張並得知該卡之預借現金密碼─「九八六一」號，丁○○先於該中
    國商銀信用卡之背面偽造「乙○○」之署押一枚，並基意圖為自己不法所有之概
    括犯意，連續於附表中之編號一、二所示之時間、地點，以前揭中國商銀信用卡
    插入如附表所示之自動提款機並輸入預借現金密碼之不正方法，預借如附表所示
    之金額，使該自動付款設備之辨識系統對真正持卡人之識別陷於錯誤，而交付現
    金予丁○○，嗣連續於附表一之編號三、四、五所示之時間、地點，復與有意圖
    不法所有概括犯意聯絡之甲○○，由甲○○以上揭不正方法，預借如附表所示之
    編號三、四、五之金額，亦分別自該自動提款機取得如附表所示之金額（其中編
    號四之自動提款機因故未能完成提領現金程序），後丁○○又承前意圖自己不法
    所有之概括犯意，於附表一之編號六所示之時間、地點，以行使該中國商銀信用
    卡刷卡之詐術，欲購買如附表所示之物，因故刷卡未過而未成功（丁○○並未偽
    簽「乙○○」之名字），而未詐得如附表所示之財物，總計冒用乙○○名義預借
    現金金額共計新台幣（下同）四萬五千元，周桓達並分得三千元，足生損害於乙○○及中國商銀對信用卡管理之正確性。
二、公訴人認被告丁○○涉犯前揭犯行，係以：被告甲○○之供述、證人李嘉芸之證
    述、被告丁○○手機號碼0000000000號、0000000000號、
    0000000000號、0000000000號之通聯紀錄及相關地圖等資
    料及扣案之中國商銀北高雄分行之當日監視錄影帶一卷為之論據。然訊之被告丁○○堅決否認犯行，辯稱：根本不知道是信用卡的事，如果是伊有信用卡，伊直
    接刷就好了，根本不用拿給甲○○刷，而且伊有七百五十度的近視，眼鏡一拿下
    來就看不見了，怎麼可能另外戴墨鏡去商店刷卡消費。是因為甲○○欠伊錢，甲○○答應要拿安非他命給伊，兩人相約見面，甲○○說他要去附近提款機領錢，
    領第一次回來時，他又去領一次，之後才把安非他命給伊，然後就回家了，錄影
    帶畫面中看到外面陪甲○○的人確實是伊沒錯等語。
三、按犯罪事實應依證據認定之，無證據不得推定其犯罪事實。又不能證明被告犯罪
    者，應諭知無罪之判決，刑事訴訟法第一百五十四條及第三百零一條第一項分別
    定有明文。又事實之認定，應憑證據，如未能發現相當證據，或證據不足以證明
    ，自不能以推測或擬制之方法，為裁判之基礎（最高法院四十年台上字第八六號
    判例參照。）而所謂證據，係指足以證明被告確有犯罪行為之積極證據而言，該
    項證據須適於為被告犯罪之證明者，始得採為斷罪之資料（參照最高法院六十九
    年台上字第四九一三號判例）。認定不利於被告之事實，須依積極證據，苟積極
    證據不足為不利於被告事實之認定時，即應為有利於被告之認定，更不必有何有
    利之證據，最高法院亦著有三十年上字第八一六號判例可資參照。
四、經查：
    (一)被告丁○○於系爭信用卡背面偽造「乙○○」名義並於如附表編號一、二所示
      之時間、地點詐欺取財部分：被告甲○○於本院供稱「當時我在賓館，丁○○
      跑來找我，說是他向朋友買的，要預借現金」等語（見本院九十二年六月五日
      審判筆錄），是被告甲○○並未親見親聞被告丁○○於系爭信用卡背面偽造「
      乙○○」名義及如附表編號一、二所示之時間、地點之預借現金，在警訊、偵
      查及本院審理均未供述係被告丁○○所為，而中國商銀信用卡偽冒案件冒用證
      明亦不能顯示係由被告丁○○所為，且公訴人提出被告丁○○手機號碼000
      0000000號、0000000000號、0000000000號、0
      000000000號之通聯紀錄及相關地圖等資料，僅能證明被告丁○○於
      當時在基地台位置附近進行通話行為，該通聯紀錄並不能確定被告當時所在之
      精確位置，亦不能證明被告丁○○在附表編號進行預借現金之詐欺取財行為，
      此外，並無提款機錄影畫面或其他證據可證明係被告丁○○所為。
    (二)被告丁○○於如附表編號二、三、四所示之時間、地點夥同被告甲○○詐欺取
      財部分：此部分已如前述，依公訴人提出之錄影畫面僅顯示被告丁○○在甲○○於提款機前進行預借現金行為時，適在提款機外等待，然依該畫面不能清楚
      顯示被告丁○○交付系爭信用卡予甲○○，於甲○○取得財物至提款機外與丁○○會合時，亦無顯示兩人有交付領得現金之行為，此有本院本院九十二年八
      月六日勘驗暨審判筆錄可稽，是錄影畫面僅顯示由甲○○個人操作，並無顯示
      被告丁○○有參與詐欺取財之行為或謀議，亦未見有甲○○所述交付金錢之行
      為，單以共犯甲○○之陳述，欠缺其他補強證據令本院形成對被告丁○○有罪
      之心證。
    (三)被告丁○○於如附表編號六所示之時間、地點之詐欺取財未遂部分：證人李嘉
      芸於警訊時稱：當天是乙名黑黑的，長的不高，瘦瘦的（穿著不記得）之男子
      持一張信用卡欲購買電腦硬體材料，但沒有刷卡成功，銀行還打電話來問那人
      長相，後來那名男子就把信用卡拿走，也沒有購買商品等語（間偵查卷第四十
      四頁背面），嗣於偵查中則證稱：「（那人身材？）矮矮黑黑的，（該信用卡
      有沒收？）沒有。」等語（見偵查卷第四十六頁背面），是依證人李嘉芸前揭
      證述，並無法證明係被告丁○○所為，並非認定被告丁○○犯罪之積極證據，
      公訴人以證人並未證稱非被告丁○○所為而引為證據，尚有未洽。而被告甲○○於本院審理時稱：最後一次丁○○叫我去刷電腦商品，但是我不願意，所以
      丁○○就自己戴著墨鏡去刷，但是他對我說該卡被沒收了等語（見本院九十二
      年六月五日審判筆錄），然被告丁○○係有近視之人，此由被告丁○○每次提
      訊到案皆有戴眼鏡堪認為真，而依錄影畫面顯示被告甲○○所戴之墨鏡，並非
      鏡片而不能與一般近視眼鏡結合者，是該墨鏡應由被告甲○○所準備，而非由
      被告丁○○所預備，依被告甲○○在店外即戴墨鏡進入店內，以丁○○之近視
      是否能不戴近視眼鏡而僅戴墨鏡辨別事物，並非沒有疑問，況且被告經警方搜
      索均未發現系爭信用卡，此有扣押物品目錄表（附警訊卷第十七頁），而依證
      人李嘉芸所述信用卡並未被沒收，則在沒有信用卡扣案，交易商店之店員無法
      指認，僅憑共同被告甲○○有疑問之前揭陳述是難令本院形成被告丁○○有罪
      之心證，至於偵查卷第三十二頁所附之信用卡影本，對照被害人乙○○於警訊
      之陳述（見警訊卷第十頁背面）及該影本所顯示之有效期限，應係被害人乙○○所持有之信用卡影本，而非本件所涉之信用卡，附此敘明。
    (四)綜合以上，公訴人提出之證據不能令本院形成被告丁○○有罪之心證，不能證
      明被告犯罪，依法應諭知無罪之判決。
據上論斷，應依刑事訴訟法第二百九十九條第一項前段、第三百零一條第一項，刑法
第三百三十九條之二第一項、第五十六條、第四十一條第一項前段、第四十七條，罰
金罰鍰提高標準條例第一條前段、第二條，判決如主文。
中      華      民      國    九十二    年      八      月    二十二    日
                                 臺灣高雄地方法院刑事第十庭
                                      法  官      楊智守
右正本證明與原本無異。
如不服本判決，應於判決送達後十日內，向本院提出上訴狀。
                                      書記官      王美玲
中    華    民    國    九十二    年      八      月      二十五      日
附表：
┌──┬──────┬────────┬────────┬──────┐
│編號│時        間│  地點、公司名稱│   自動提款機   │ 金      額 │
│    │（九十一年）│  （高雄市）    │   或購買物品   │ （新台幣） │
├──┼──────┼────────┼────────┼──────┤
│一  │十一月十六日│  大順三路四八號│   ○二三○○   │ 二萬元     │
│    │十九時十二分│  一樓之富邦銀行│   二九二       │            │
│    │            │  三民分行      │                │            │
├──┼──────┼────────┼────────┼──────┤
│二  │同日十九時  │  覺民路五八一號│   ○○二六九   │ 一萬元     │
│    │十九分      │  之中國農民銀行│   九五一       │            │
│    │            │  大順分行      │                │            │
├──┼──────┼────────┼────────┼──────┤
│三  │同月十七日十│  九如二路五三二│   七二六七     │ 一萬元     │
│    │時許        │  之中國商銀北高│                │            │
│    │            │  雄分行        │                │            │
├──┼──────┼────────┼────────┼──────┤
│四  │同右日十時零│  同右地址之銀行│   七二六七     │ 二萬元     │
│    │一分        │                │                │ （未成功） │
├──┼──────┼────────┼────────┼──────┤
│五  │同右日十時十│  七賢一路三五六│   八三一       │ 五千元     │
│    │七分        │  號之玉山銀行七│                │            │
│    │            │  賢分行        │                │            │
├──┼──────┼────────┼────────┼──────┤
│六  │同右日十時三│  建國二路一○九│   電腦硬體資   │ 九千元     │
│    │十二分      │  之十六號之融伸│   料           │ （未成功） │
│    │            │  有限公司      │                │            │
└──┴──────┴────────┴────────┴──────┘


司法院資訊處製作；財團法人民間司法改革基金會備份。
